臺灣高等法院民事裁定
110年度家上字第247號
上  訴  人  廖偉丞  

            廖士堯  
            廖志遠  
共      同             
訴訟代理人  宋重和律師
            翁敬翔律師                    
被 上訴 人  廖娟娟  
上開當事人間確認遺產分割協議無效等事件，上訴人對於中華民
國111年8月23日本院110年度家上字第247號判決提起上訴，本院
裁定如下：
    主  文
被上訴人廖娟娟應於本裁定送達後七日內，補繳第一審裁判費新
臺幣伍萬柒仟貳佰肆拾肆元、第二審裁判費新臺幣捌萬伍仟捌佰
陸拾陸元。
上訴人廖志遠、廖偉丞、廖士堯應於本裁定送達後七日內，補繳
第三審裁判費新臺幣壹拾陸萬貳仟捌佰零肆元，逾期不補正即駁
回上訴。
    理  由
一、按向第三審法院上訴，應依民事訴訟法第77條之16規定繳納
    裁判費，此為必須具備之程式。上訴不合程式或有其他不合
    法之情形而可以補正者，原第二審法院應定期間命其補正，
    如不於期間內補正，應以裁定駁回之，此觀民事訴訟法第48
    1條、第442條第2項規定即明。次按訴訟標的之價額，由法
    院核定。核定訴訟標的之價額，以起訴時之交易價額為準；
    無交易價額者，以原告就訴訟標的所有之利益為準；向第二
    審法院上訴，依民事訴訟法第77條之13規定，加徵裁判費十
    分之五；上訴不合法者，第二審法院應以裁定駁回之。但其
    情形可以補正者，審判長應定期間先命補正，民事訴訟法第
    77條之1第1、2項、第77條之16第1項前段、第444條第1項分
    別定有明文。再按以一訴主張數項標的者，其價額合併計算
    之；但所主張之數項標的互相競合或應為選擇者，其訴訟標
    的價額，應依其中價額最高者定之，民事訴訟法第77條之2
    第1項亦有明文。訴訟標的雖不相同，惟自經濟上觀之，其
    訴訟目的一致，不超出終局標的範圍，依首揭規定，訴訟標
    的價額應以其中價額最高者定之（參照最高法院104年度第8
    次民事庭會議（一）意旨、最高法院107年度台抗字第917號
    裁定意旨）。　　
二、經查：
㈠、兩造間確認遺產分割協議無效等事件，被上訴人廖娟娟(下稱
    其名)於原審起訴請求：⒈確認民國106年10月27日之遺產分
    割協議書（見原審卷一321、323頁）無效。⒉上訴人廖志遠
    、廖偉丞、廖士堯(下稱其名)應將附表一所示不動產分別於
    107年1月24日、107年5月25日以贈與為原因之所有權移轉登
    記予以塗銷，回復登記為邱美蘭名義。⒊邱美蘭應將附表一
    所示不動產於106年11月16日以分割繼承為原因之分割繼承
    登記予以塗銷，回復登記為全體繼承人公同共有。⒋邱美蘭
    、廖志遠應返還新臺幣（下同）423萬4,321元，及自起訴狀
    繕本送達之翌日起至清償之日止，按年息百分之5計算之利
    息予廖娟娟、廖志遠、邱美蘭公同共有(見原審卷二311頁)
    。查聲明1係確認遺產分割協議書無效，目的在回復其對遺
    產之繼承權，自應按遺產之價額，依其應繼分之比例，計算
    其訴訟標的之價額（最高法院103年度台抗字第133號民事裁
    定參照）。而被繼承人廖梓彬遺產總額為1,522萬9,589元，
    廖娟娟應繼分為1/3，依上說明，此部分訴訟標的價額應核
    定為507萬6,529元(計算式：1,522萬9,589/3=507萬6,529)
    。聲明2、3係廖娟娟依民法第828條第2項準用同法第821條
    之規定，基於公同共有人之地位，為全體共有人之利益，請
    求回復共有物（即附表一所示不動產），因其並非僅為自己
    利益而為請求，其訴訟標的價額，即應以回復被占用之共有
    物全部價額計算（最高法院109年度台抗字第22號裁定參照
    ），依上說明，訴訟標的價額應以附表一所示不動產價額計
    算【計算式：(87平方公尺×起訴時公告現值11萬6,437元/平
    方公尺＝1,013萬0,019元)+ 83萬5,200元＝1,096萬5,219元】
    (見原審卷一27、43頁)，是該2項訴訟標的價額應核定為1,0
    96萬5,219元。聲明4訴訟標的金額為423萬4,321元。上開聲
    明訴訟標的雖不相同，惟自經濟上觀之，其訴訟目的一致，
    不超出終局標的即回復遺產之範圍，依上揭規定，訴訟標的
    價額應以其中價額最高者定之，核定為1,096萬5,219元，應
    徵第一審裁判費10萬8,536元，扣除廖娟娟已繳納之5萬1,29
    2元(見原審卷一8頁)，應補繳第一審裁判費5萬7,244元(10
    萬8,536元-5萬1,292元＝5萬7,244元)。
㈡、第一審為廖娟娟全部敗訴之判決，廖娟娟提起上訴，第二審
    訴訟標的價額仍應核定為1,096萬5,219元，應徵第二審裁判
    費16萬2,804元，扣除其已繳納之7萬6,938元(見本院卷22頁
    )，應補繳第二審裁判費8萬5,866元(16萬2,804元-7萬6,938
    元＝8萬5,866元)。
㈢、本院廢棄第一審判決，改為廖志遠、廖偉丞、廖士堯敗訴之
    判決，其等不服，提起第三審上訴，聲明求為廢棄本院判決
    不利於其等部分，發回本院，是其第三審上訴利益為1,096
    萬5,219元，應徵第三審裁判費16萬2,804元。
㈣、綜上，廖娟娟第一審應徵裁判費10萬8,536元、第二審應徵裁
    判費16萬2,804元，惟廖娟娟僅繳納第一審裁判費5萬1,292
    元(見原審卷一8頁)、第二審裁判費7萬6,938元(見本院卷22
    頁)，即應補繳第一審裁判費5萬7,244元、第二審裁判費8萬
    5,866元，茲限廖娟娟應於本裁定送達後7日內補正上開事項
    。另廖志遠、廖偉丞、廖士堯應徵第三審裁判費16萬2,804
    元，未據其繳納，茲限其應於本裁定送達後7日內補正上開
    事項，逾期不補正即駁回其上訴。
三、爰裁定如主文。
中　　華　　民　　國　　111 　年　　11 　　月　  4　　日
                  家事法庭
                      審判長法  官  王怡雯
                            法  官  呂綺珍
                            法  官  王育珍
附表一　　　　　　　　　　　　　
編號 遺產項目 權利範圍 面積（平方公尺)   1 新竹市○○段00地號土地  全部  87   2 新竹市○○段0000○號建物（門牌號碼：新竹市○○路000號之建物）  全部  224.23 
正本係照原本作成。
核定訴訟標的價額部分，如不服裁定得於收受送達後10日內向本
院提出抗告狀，並繳納抗告費新臺幣1千元。
其餘部分不得抗告。
中　　華　　民　　國　　111 　年　　11　　月　　7 　　日

  　　　　　　　　　　　　　書記官  簡曉君